【裁判字號】    96,易,1189
【裁判日期】    970116
【裁判案由】    偽造文書等
【裁判全文】
臺灣苗栗地方法院刑事判決              96年度易字第1189號
公  訴  人  臺灣苗栗地方法院檢察署檢察官
被      告  乙○○
選任辯護人  劉正穆律師
            徐宏澤律師
上列被告因偽造文書等案件，經檢察官提起公訴（96年度偵字第
4976號），本院判決如下：
    主    文
本件管轄錯誤，移送於臺灣桃園地方法院。
    理    由
一、公訴意旨略以：乙○○因其為丙○○申請來臺之越南籍監護
    工甲○ ○○○ ○○○○ （下稱阿草）之居留期間將於民國94年8 月
    20日屆滿，為繼續賺取服務費，竟基於意圖營利媒介外國人
    非法為他人工作之故意，於阿草預定要搭機離臺之前一天上
    午（即94年8 月19日上午），將阿草自桃園縣平鎮市○○路
    54號丙○○住處帶至臺北縣鶯歌鎮一處民宅，為姓名年籍不
    詳之雇主擔任監護工之工作，乙○○並按月向該名雇主收取
    新臺幣（下同）5,000 元之服務費。乙○○於接獲丙○○通
    知阿草逃逸後，明知阿草係其帶走並無行方不明之情事，竟
    基於使公務員登載不實之故意，委託不知情之華邑國際人力
    仲介有限公司（下稱華邑公司）人員於同年月22日提出呈報
    函，向行政院勞工委員會職業訓練局外勞作業中心（下稱外
    勞作業中心）通報丙○○引進之外國人阿草自94年8 月19日
    外出後未回工作地，已逾3 日之不實事項，使該管公務員據
    以登載於外國人居留資料，足以生損害於「甲○ ○○○ ○○○○ 」
    、「丙○○」及行政院勞工委員會對於外籍勞工管理之正確
    性。嗣因該居住於臺北縣鶯歌鎮之雇主所合法申請之外籍監
    護工業已抵臺，乃將非法聘僱之阿草辭退。而前曾委託乙○
    ○申請外籍監護工之蔣玉嬌所申請之外勞逃逸，亟需另覓外
    籍監護工，乙○○另基於意圖營利媒介外國人非法為他人工
    作之故意，自96年1 月初起媒介阿草在桃園縣中壢市及苗栗
    縣苗栗市○○路255 巷35號等處非法為蔣玉嬌工作，照顧蔣
    女行動不便之父親，並按月向蔣玉嬌收取5,000 元之服務費
    。嗣於96年8 月16日上午11時10分許，為警在苗栗縣苗栗市
    ○○路255 巷35號前，查獲阿草為通報之逃逸外勞，因認被
    告涉犯刑法第214 條之使公務員登載不實罪嫌及就業服務法
    第45條、第64條第2 項之媒介外國人非法為他人工作罪嫌。
二、按案件由犯罪地或被告之住所、居所或所在地之法院管轄，
    刑事訴訟法第5 條第1 項定有明文。此即所謂「土地管轄」
    之規定，屬於上開法律規定之各地方法院均有刑事訴訟管轄
    之權限。惟避免管轄法院因被告之住所、居所及所在地變更
    而一再變更，土地管轄必須恆定，即以案件繫屬於法院之日
    為準，而對於管轄權之有無，係屬法院應依職權調查之事項
    （司法院24年院字第1247號解釋意旨、37年院解字第3825號
    解釋意旨、最高法院48年臺上字第837 號判例意旨及81年度
    臺上字第876 號判決意旨參照）。次按無管轄權之案件，應
    諭知管轄錯誤之判決，並同時諭知移送於管轄法院，同法第
    304 條亦定有明文，且依同法第307 條之規定，此項判決得
    不經言詞辯論逕行為之。
三、經查：
  (一)本案檢察官對被告乙○○涉犯之使公務員登載不實及違反就
    業服務法等罪向本院起訴而繫屬本院時，被告住居所均在新
    竹縣竹北市○○里○○鄰○○街16巷3 號7 樓，此有本院依職
    權查詢之個人基本資料查詢結果表1 紙在卷可稽，核與檢察
    官起訴書所載被告住居所相符，殆堪認定被告之住居所應係
    上址，而上址係屬於臺灣新竹地方法院之管轄範圍，並非本
    院之管轄範圍。
  (二)另被告涉犯使公務員登載不實罪之犯罪地，係被告委請不知
    情之華邑公司人員向外勞作業中心陳報外籍女子阿草逃逸之
    不實事項，而華邑公司係位於桃園縣蘆竹鄉○○路○ 段83號
    12樓之2 ，此有華邑公司陳報函影本附卷可查（詳偵查卷第
    29頁），又外勞作業中心則係位於臺北市境內，故被告涉犯
    偽造文書之犯罪地為桃園縣及臺北市境內，係屬於臺灣桃園
    地方法院及臺灣臺北地方法院之管轄範圍，亦非本院之管轄
    範圍。
  (三)至被告涉嫌違反就業服務法等罪之犯罪地，均係媒介外籍女
    子阿草非法為他人工作，其一為居住於臺北縣鶯歌鎮之姓名
    年籍不詳之雇主，其二為居住於桃園縣中壢市之蔣玉嬌，而
    外籍女子阿草受蔣玉嬌聘僱之初期係於蔣玉嬌桃園住處工作
    ，直至96年2 月某日始由蔣玉嬌將其帶往苗栗市○○路255
    巷35號工作，此部分亦經外籍女子阿草於警詢中指述歷歷（
    詳偵查卷第9 頁），足徵被告乙○○所為媒介外國人非法為
    他人工作，而違反就業服務法之犯罪地係於臺北縣及桃園縣
    境內，係屬於臺灣板橋地方法院及臺灣桃園地方法院之管轄
    範圍，仍非本院之管轄範圍。
  (四)綜上所述，檢察官向本院起訴被告涉犯偽造文書及違反就業
    服務法等罪，自有不合。揆諸首揭說明，爰不經言詞辯論，
    逕為諭知管轄錯誤之判決，並移送於有管轄權之臺灣桃園地
    方法院審理。
據上論斷，應依刑事訴訟法第304 條、第307 條判決如主文。
中    華    民    國    97    年    1     月    16    日
                  刑事第二庭審判長法  官  林靜雯
以上正本證明與原本無異。
如不服本判決，應於判決送達後10日內向本院提出上訴狀（應抄
附繕本），其未敘述上訴理由者，應於上訴期間屆滿後20日內補
提理由書狀於本院，上訴於臺灣高等法院臺中分院。告訴人或被
害人如對於本判決不服者，應具備理由請求檢察官上訴，其上訴
期間之計算係以檢察官收受判決正本之日期為準。
                                  書記官  劉千瑄
中    華    民    國    97    年    1     月    16    日


司法院資訊處製作；財團法人民間司法改革基金會備份。
